【裁判字號】    98,簡上,1044
【裁判日期】    990225
【裁判案由】    詐欺
【裁判全文】
臺灣桃園地方法院刑事判決            98年度簡上字第1044號
公  訴  人  臺灣桃園地方法院檢察署檢察官
上  訴  人
即  被  告  乙○○
            丙○○
上列上訴人因詐欺案件，不服本院刑事庭98年度壢簡字第2599號
民國98年9 月28日第一審刑事簡易判決（聲請簡易判決處刑案號
：98年度偵字第11659 號），提起上訴，本院管轄之第二審合議
庭判決如下：
    主  文
上訴均駁回。
    事  實
一、乙○○、丙○○均可預見某真實姓名不詳之成年人組成之詐
    欺犯罪集團，其不自行申辦金融帳戶，而要求提供銀行帳戶
    之存摺、提款卡及密碼，係用以作為向不特定人詐欺取得財
    物等不法犯罪行為之工具，竟分別基於縱使該人將其帳戶用
    以從事詐欺取財之犯罪行為，亦不違反其本意之幫助犯意，
    乙○○於民國98年3 月1 日下午5 時許，在桃園縣中壢市後
    火車站附近之全家便利商店前，將其所有之渣打國際商業銀
    行大竹分行帳號00000000000000號帳戶之提款卡及密碼交付
    予某真實姓名不詳綽號「阿龍」之成年人，丙○○則於98年
    3 月3 日某時，在桃園縣內壢火車站前，將其所有之渣打國
    際商業銀行南崁分行帳號00000000000000號帳戶之提款卡及
    密碼交付予某真實姓名不詳之成年人，皆任由其作為詐欺取
    財之工具。嗣該不詳姓名之成年人所屬詐欺犯罪集團成員，
    乃意圖為自己不法之所有，基於詐欺取財之犯意聯絡，於98
    年3 月3 日晚上6 時57分許，撥打電話向甲○○自稱為大眾
    音樂網客服人員，佯稱甲○○前上網購物之付款方式誤設為
    分期付款，須操作自動櫃員機更改設定，始能取消重複扣款
    ，致甲○○信以為真而陷於錯誤，接續於98年3 月3 日晚上
    9 時28分許至98年3 月4 日凌晨1 時31分許，在苗栗縣苗栗
    市○○路526 號之渣打國際商業銀行苗栗分行自動櫃員機，
    將新臺幣（下同）13萬元、69,000元、1,000 元、 199,000
    元，總計399,000 元匯出至乙○○之上開帳戶，及將29,989
    元匯出至丙○○之上開帳戶，該筆款項隨即由詐欺犯罪集團
    成員以提款卡跨行提領一空。嗣甲○○發覺受騙，乃報警處
    理，經警循線查悉上情。
二、案經桃園縣政府警察局蘆竹分局報告臺灣桃園地方法院檢察
    官偵查後聲請以簡易判決處刑。
    理  由
壹、證據能力部分：
    按被告以外之人於審判外之陳述，雖不符刑事訴訟法第 159
    條之1 至第159 條之4 之規定，而經當事人於審判程序同意
    作為證據，法院審酌該言詞陳述或書面陳述作成時之情況，
    認為適當者，亦得為證據。當事人、代理人或辯護人於法院
    調查證據時，知有刑事訴訟法第159 條第1 項不得為證據之
    情形，而未於言詞辯論終結前聲明異議者，視為有前項之同
    意，刑事訴訟法第159 條之5 定有明文。查本判決所引用以
    下審判外作成之相關供述證據，公訴人、被告乙○○、丙○○於本院準備程序、審判期日均表示無意見而不予爭執，亦
    未於言詞辯論終結前聲明異議，本院審酌上開證據資料製作
    時之情況，尚無違法取得及證明力明顯過低之瑕疵，認以之
    作為證據應屬適當，而其餘所依憑判斷之非供述證據，本院
    亦查無有何違反法定程序取得之情形，且上開各該證據均經
    本院於審判期日依法進行證據之調查、辯論，被告乙○○、
    丙○○於訴訟上之防禦權，已受保障，故上開證據資料均有
    證據能力。
貳、實體部分： 
一、訊據被告乙○○、丙○○固皆坦認分別於上揭時、地，將其
    等所有之前開銀行帳戶提款卡及密碼交付他人使用之事實，
    惟均矢口否認有何幫助詐欺取財犯行，被告乙○○辯稱：伊
    係看報紙應徵載送酒店小姐上班之工作，才將上開帳戶提款
    卡及密碼交付他人，不知該人會將之作為詐欺用途使用，伊
    也是被害人云云；被告丙○○亦辯稱：伊係看報紙應徵載送
    小姐至旅館性交易之工作，才將上開帳戶之提款卡及密碼交
    付他人，不知該人會將之作為詐欺用途使用，伊也是被害人
    云云。惟查：
(一)、被害人甲○○就其上揭被詐欺之情節，業於警詢時證述綦詳
    （見偵查卷第21至23頁），復有渣打國際商業銀行股份有限
    公司大竹分行98年3 月26日渣打商銀大竹字第09800082號函
    檢附被告乙○○上開帳戶之開戶基本資料、歷史交易明細表
    ，渣打國際商業銀行南崁分行98年3 月11日渣打銀南崁字第
    09800098號函暨所附被告丙○○上開帳戶之開戶基本資料、
    歷史交易明細表，以及被害人甲○○提出之自動櫃員機交易
    明細表3 紙等證在卷可稽（見偵查卷第24頁），是被害人甲○○因詐欺集團成員施用詐術，陷於錯誤而將399,000 元、
    29,989元分別匯入至被告乙○○、丙○○之上開帳戶內，且
    該筆款項隨即遭人提領一空，被告乙○○、丙○○之上開帳
    戶確已作為犯罪集團成員向被害人詐欺取財提領贓款所用之
    工具，洵堪認定。
(二)、被告乙○○、丙○○雖均辯稱係因應徵工作才將上開帳戶之
    提款卡及密碼交付他人，不知其等帳戶會遭人作為詐欺使用
    云云，惟查：
(1)、被告乙○○、丙○○於警詢、本院準備程序訊問時均自承：
    當天把上開帳戶提款卡交給一個不知名男子，提款卡密碼則
    是在電話中告訴對方，對方要以密碼測試提款卡是否能正常
    使用等語明確（見偵查卷第5 至6 頁、第11至13頁，本院卷
    第25頁及第25頁背面、第26頁背面），被告乙○○並坦認之
    前做過7 、8 年水電工作，另在電子工廠任職過，但以往應
    徵工作、核發薪水都不需要交付帳戶之提款卡及密碼等語不
    諱（見本院卷第26頁）；被告丙○○亦供認：之前在冷凍食
    品公司及加油站共工作過7 、8 年之時間，以往核發薪水不
    需要交付帳戶之提款卡及密碼等語屬實（見本院卷第26頁背
    面）。衡諸一般社會經驗，應徵工作之時，求職公司通常僅
    要求應徵者交付履歷表、提供相關工作經驗證明等文件，縱
    有因匯入薪資而須提供金融帳戶之必要，亦僅提供金融帳戶
    之帳號或存摺影本即足，殊無將提款卡及密碼一併交付，俾
    利對方測試提款卡功能是否正常之必要。況金融機構之存款
    帳戶，一般人極易申請取得，個人之存款帳戶存摺、提款卡
    及密碼等，又關係該帳戶款項之存取，如非極為信任之親友
    有迫切使用之必要外，本可自行至銀行或郵局開立帳戶使用
    ，而無向他人借用帳戶使用之必要；個人之帳戶存摺、提款
    卡，亦無任意出借、交付或將帳戶提款卡密碼告知予非熟識
    者之理。金融機構存款帳戶之存摺、提款卡及密碼，可供人
    匯款入帳及由自動提款機提領現金之用，前開物品如遭人以
    不法意圖知悉並持有，即可以該存款帳戶供為匯款入帳並得
    以上開存摺、提款卡及密碼逕行提領帳戶內金額，而發生犯
    罪集團以之作為詐欺等財產犯罪向被害人取得所交付金錢之
    犯罪結果。被告乙○○、丙○○均係智慮成熟之成年人，對
    於如提供金融機構存款帳戶予不認識之人使用，將成為他人
    作為詐欺犯罪之工具，而有幫助他人實施詐欺犯罪之可能，
    自難諉為不知。詎被告乙○○、丙○○將其等上開帳戶之提
    款卡、密碼交付予素未謀面之人，竟未向其取得任何有關應
    徵公司之真實地址、名稱等相關資料，亦未經面試過程，已
    有違常情。被告乙○○、丙○○有多年工作經驗，業經其等
    證述明確在卷，顯非無一般社會生活經驗及判斷能力之人，
    對前情亦不得諉為不知。猶有甚者，被告乙○○、丙○○將
    其等上開帳戶之提款卡、密碼交付予陌生人之際，均已確知
    對方將測試該帳戶之匯款、提款功能是否正常，已如前述，
    足認被告乙○○、丙○○知悉對方欲以該帳戶做為款項匯出
    、匯入之使用，卻仍將其等上開帳戶之提款卡、密碼交付陌
    生人使用，核與一般具通常智識之成年人應徵工作之情況迥
    異。
(2)、再被告乙○○、丙○○分別於98年3 月1 日、98年3 月3 日
    將其等帳戶之提款卡及密碼交付他人後，嗣該帳戶於98年 3
    月3 日晚上9 時28分許至98年3 月4 日凌晨1 時31分許間，
    即有被害人甲○○因受詐騙而將399,000 元匯入至被告乙○○之上開帳戶，及將29,989元匯入至被告丙○○之上開帳戶
    ，且被害人所匯入之款項於同日旋遭人提領殆盡，顯見該詐
    騙集團確有十足把握可自由使用被告乙○○、丙○○之帳戶
    用以作為贓款匯入提領之工具。參以被告乙○○於本院準備
    程序中復坦認：當天帶了兩張提款卡出去，那時有在兩張提
    款卡中掙扎，因為有想到人家會不會拿去做壞事，後來交出
    比較沒有在使用的渣打銀行提款卡等語明確（見本院卷第25
    頁背面至第26頁）；被告丙○○於本院準備程序訊問時亦坦
    認：我知道對方要匯到我帳戶的錢是不法所得等語明確（見
    本院卷第27頁），詎被告乙○○、丙○○均已知此情，仍將
    其等上開帳戶之提款卡及密碼交付予某真實姓名不詳之人，
    容任他人隨意使用該帳戶，雖未見其等有何參與詐欺被害人
    之行為、或於事後分得款項之積極證據，而無從認屬本件詐
    欺取財犯罪之共同正犯。然被告乙○○、丙○○提供上開銀
    行帳戶資料予他人之際，既已容任他人作為匯入不法金錢使
    用，該行為已足彰顯其等有幫助該他人實行包含詐欺取財在
    內等不法財產犯罪之不確定故意。該收受被告乙○○、丙○○提供帳戶資料之人，果與同夥利用以之作為向被害人詐欺
    取財之匯款帳戶使用，足認被告乙○○、丙○○對於其等提
    供上開帳戶之提款卡及密碼，他人將可自由使用該帳戶，並
    將之供作包含詐欺等不法行為所得款項匯入匯出之工具一情
    ，已有預見，被告乙○○、丙○○主觀上顯有縱有人以其金
    融帳戶實施詐欺犯罪亦不違背其本意之幫助犯意，至為明確
    ，是被告乙○○、丙○○均應負幫助他人詐欺取財之刑責甚
    明。
(三)、綜上所述，被告乙○○、丙○○上開所辯，顯為卸責之詞，
    不足採信。本案事證已經明確，被告二人犯行堪以認定，應
    予依法論科。
二、按刑法上之幫助犯，雖與正犯對於犯罪有共同之認識，惟是
    以幫助之意思，對於正犯資以助力，並未參與實行犯罪構成
    要件之行為者而言。本案真實姓名不詳之成年人所組成之詐
    欺犯罪集團，就上開詐欺取財犯行，有犯意聯絡與行為分擔
    ，為共同正犯，惟被告乙○○、丙○○僅係基於幫助詐欺取
    財意思，並僅提供其等所有上開帳戶之提款卡及密碼，供為
    詐欺集團成員不法所得款項匯入、提領之用，係提供詐欺取
    財構成要件以外之助力，而為詐欺取財罪之幫助犯。
三、是核被告乙○○、丙○○所為，均係犯刑法第30條第1 項前
    段、第339 條第1 項之幫助詐欺取財罪，並依刑法第30條第
    2 項規定，按正犯之刑減輕之。原審基於上開事證，認被告
    二人犯行明確，而援引刑法第30條第1 項前段、第2 項、第
    339 條第1 項、第41條第1 項前段，刑法施行法第1 條之 1
    第1 項、第2 項前段，並審酌被告乙○○、丙○○提供其等
    前開帳戶之提款卡及密碼，幫助上開正犯用以作為詐欺犯罪
    取得款項之匯入、提領，助長不法份子之訛詐歪風，使執法
    人員難以追查詐騙集團成員之真實身分，兼衡被害人所受損
    害等一切情狀，而判處被告乙○○有期徒刑3 月，如易科罰
    金，以新臺幣1 千元折算1 日；判處被告丙○○拘役50日，
    如易科罰金，以新臺幣1 千元折算1 日，經核認事用法均無
    違誤，量刑亦屬妥適，應予維持。上訴人即被告乙○○、丙○○雖以前揭情詞置辯，惟被告乙○○、丙○○所辯均不足
    採信，已詳如前述，其等猶執前詞指摘原判決不當，非有理
    由，應予駁回。
據上論斷，應依刑事訴訟法第455條之1第1項、第3項、第 368條
，判決如主文。 
本案經檢察官周芝君到庭執行職務。
中    華    民    國    99    年     2    月    25    日
                  刑事第五庭  審判長法  官  潘政宏
                                    法  官  張詠晶
                                    法  官  劉淑玲
本判決不得上訴。
                                    書記官  許婉茹
中    華    民    國    99    年    2     月    26    日
附錄本案論罪科刑法條： 
中華民國刑法第339條：
意圖為自己或第三人不法之所有，以詐術使人將本人或第三人之
物交付者，處5 年以下有期徒刑、拘役或科或併科1 千元以下罰
金。
以前項方法得財產上不法之利益或使第三人得之者，亦同。
前二項之未遂犯罰之。

司法院資訊處製作；財團法人民間司法改革基金會備份。
